【裁判字號】    99,聲,100
【裁判日期】    990426
【裁判案由】    選任臨時管理人
【裁判全文】
臺灣臺中地方法院民事裁定               99年度聲字第100號
聲  請  人  台灣塑加有限公司
法定代理人  乙○○
相  對  人  炯丞企業有限公司
上列聲請人聲請選任相對人炯丞企業有限公司之臨時管理人事件
，本院裁定如下：
    主      文
選任甲○○為炯丞企業有限公司之臨時管理人。
聲請程序費用新台幣壹仟元由炯丞企業有限公司負擔。
    理      由
一、聲請意旨略以：聲請人於民國99年2月1日匯款新台幣(下同)
    420,000元至相對人炯丞企業有限公司指定之帳戶，購買 PP
    塑料 10,000公斤，並約定於同年3月10日交貨。豈料，相對
    人之代表人丙○○於99年3月4日死亡，又因其為相對人之唯
    一董事及股東，已無其他人得代表公司執行業務，致相對人
    迄今仍無法依約交貨。而聲請人為相對人之債權人，基於利
    害關係人之身分，爰依公司法第 208條之1第1項之規定，聲
    請選任有參與公司經營之原董事配偶甲○○為臨時管理人等
    語。
二、按董事會不為或不能行使職權，致公司有受損害之虞時，法
    院因利害關係人或檢察官之聲請，得選任一人以上之臨時管
    理人，代行董事長及董事會之職權。但不得為不利於公司之
    行為，公司法第208 條之1 定有明文。又上開條文依同法第
    108 條第4 項之規定，於有限公司準用之。而上開規定之立
    法理由厥為：「按公司因董事死亡、辭職或當然解任，致董
    事會無法召開行使職權；或董事全體或大部分均遭法院假處
    分不能行使職權，甚或未遭假處分之剩餘董事消極地不行使
    職權，致公司業務停頓，影響股東權益及國內經濟秩序，增
    訂本條，俾符實際。」可知選任臨時管理人需在公司董事因
    自然（死亡）或法律（辭職或當然解任）之因素致無法召開
    董事會，或公司董事全體或大部分遭假處分不能行使職權而
    剩餘董事消極不行使職權等影響公司業務運作嚴重之情況下
    ，始得為之。而所謂董事不能行使職權，應包括有限公司之
    唯一董事死亡之情形。
三、經查聲請人主張之事實，業據其提出相對人變更登記事項卡
    、丙○○除戶戶籍謄本、玉山銀行匯款回條、台中西屯郵局
    第 165號存證信函為證，堪信屬實。本院審酌原任董事丙○
    ○為相對人之唯一董事及股東，其於99年3月4日死亡後，相
    對人迄今無合法董事可行使其職權，自有使相對人受損害之
    虞，揆諸首開公司法規定，相對人洵有選任臨時管理人之必
    要，聲請人上開所陳，自屬有據。次查，聲請人推薦原董事
    配偶甲○○擔任臨時管理人，主張伊有參與相對人之業務營
    運，是本院認為由甲○○擔任相對人之臨時管理人，應屬妥
    適，爰選任甲○○為相對人之臨時管理人。
四、依非訟事件法第21條第2項、第24條第1項、民事訴訟法第78
    條，裁定如主文。
中    華    民    國    99    年    4    月     26    日
                  民事第三庭  法  官  曹宗鼎
上正本係照原本作成。
如不服本裁定應於送達後10日內向本院提出抗告狀，並繳納抗告
費新臺幣1000元。
中    華    民    國    99    年    4    月     26    日
                              書記官

司法院資訊處製作；財團法人民間司法改革基金會備份。
